【裁判字號】    98,財管,49
【裁判日期】    981207
【裁判案由】    指定遺產管理人
【裁判全文】
臺灣桃園地方法院民事裁定              98年度財管字第49號
聲  請  人  甲○○
相  對  人
即被繼承人  乙○○（亡）
關  係  人
被  選定人  財政部國有財產局台灣北區辦事處桃園分處
法定代理人  李良珠
上列聲請人聲請選任相對人乙○○之遺產管理人事件，本院裁定
如下：
    主  文
選任財政部國有財產局台灣北區辦事處桃園分處為相對人乙○○
之遺產管理人。
准對被繼承人乙○○（女，民國前12年9 月28日生，最後住所：
新竹州桃園郡龜山庄坪頂下湖一百四十四番地）之大陸地區以外
之繼承人為承認繼承之公示催告。
聲請人應於收受本裁定之日起貳拾日內，將本裁定登載於公報、
新聞紙或其他相類之傳播工具。
如有被繼承人乙○○之大陸地區以外之繼承人，應自本公示催告
最後登載公報、新聞紙或其他相類之傳播工具之日起壹年內向本
院陳報承認繼承，如不於公示期限內申報承認繼承時，被繼承人
之遺產於大陸地區之繼承人依法繼承、清償債權並交付遺贈物後
有賸餘者歸屬國庫。
聲請程序費用由被繼承人乙○○之遺產負擔。
    理  由
一、按先順序繼承人均拋棄其繼承權時，由次順序之繼承人繼承
    ，其次順序繼承人有無不明或第四順序之繼承人均拋棄其繼
    承權者，準用關於無人承認繼承之規定，此民法第1176條第
    6 項所定。又繼承開始時，繼承人有無不明，而無親屬會議
    ，或親屬會議未於民法第1177條所定一個月內選定遺產管理
    人時，利害關係人得聲請法院選任遺產管理人，同法第1178
    條第2 項前段亦有明文，先予敘明。
二、本件聲請意旨略以：蘇樹於民國11年2 月24日仙逝，而其仙
    逝時所遺留之財產應由蘇曾稔繼承，蘇曾稔死亡後已無其他
    繼承人，蘇良於民國11年5 月9 日死亡，死亡時其所遺留之
    財產應由乙○○繼承，乙○○於11年8 月8 日死亡，而其無
    子嗣，已無其他繼承人。蘇樹與蘇良所有之不動產由蘇樹之
    妻蘇曾稔於56年間出售蘇樹、蘇良二人所有之龜山鄉○○○
    ○段54地號等共18筆土地予聲請人，並已將其二人之所有權
    狀正本19張交付聲請人持有，並已點交其原占有之土地及地
    上物予聲請人。今因聲請人欲辦理買賣所有權移轉登記及共
    有物分割始查得蘇曾稔、乙○○已經死亡，且無繼承人，現
    查蘇良於11年5 月9 日死亡，其配偶乙○○亦已死亡，其未
    有繼承人。是本件蘇良所遺之權利義務及遺產本應由乙○○
    繼承，惟其亦已死亡，現處於無人管理之狀態，為此依非訟
    事件法第149 條第1 項（聲請人誤載為第79條第1 項）之規
    定，請求指定財政部國有財產局臺灣北區辦事處桃園分處或
    陳鄭權律師為被繼承人之遺產管理人等語，並提出不動產買
    賣契約書、共有土地所有權狀、土地登記謄本、繼承系統表
    、戶籍謄本、日據時期戶籍簿冊、光復後除戶戶籍簿冊、本
    院97年度財管字第62號民事裁定等。
三、經查，聲請人前開主張，業據其提出上開文件並經查核屬實
    ，而被繼承人乙○○死亡迄今業已87年，顯逾民法第1177條
    所定1 個月期間，仍無親屬會議選任之遺產管理人向本院陳
    明或向聲請人為處理債務之表示，可認聲請人之聲請程序為
    合法，併先敘明。次查聲請人聲請本院選任財政部國有財產
    局臺灣北區辦事處桃園分處為被繼承人乙○○所遺財產之遺
    產管理人，業經該分處函覆以本分處無意見等語，有該分處
    98年8 月11日台財產北桃一字第0980005692號函在卷可考。
    複查上開分處任遺產管理人應無不適當之處，爰依聲請人之
    聲請，選任財政部國有財產局臺灣北區辦事處桃園分處為被
    繼承人乙○○所遺財產之遺產管理人。
四、依非訟事件法第157 條，裁定如主文。
中    華    民    國    98    年    12    月     7    日
                  家事法庭法  官  張益銘
以上正本係照原本作成。
如對本裁定抗告須於裁定送達後10日內向本院提出抗告狀，並應
繳納抗告費新台幣1,000 元。
中    華    民    國    98    年    12    月    7    日
                          書記官  許白梅


司法院資訊處製作；財團法人民間司法改革基金會備份。
